【裁判字號】    96,訴,3797
【裁判日期】    970314
【裁判案由】    加重強盜
【裁判全文】
臺灣臺中地方法院刑事判決              96年度訴字第3797號
公  訴  人  臺灣臺中地方法院檢察署檢察官
被      告  乙○○
                    （現於臺灣臺中看守所羈押中）
選任辯護人  劉鴻基律師
上列被告因加重強盜案件，經檢察官提起公訴（96年度偵字第
23414號），本院判決如下：
    主    文
乙○○犯攜帶兇器強盜罪，累犯，處有期徒刑柒年貳月。扣案之
水果刀壹支沒收。
    犯罪事實
一、乙○○前因違反肅清煙毒條例等案件，經臺灣高等法院臺中
    分院以96年度聲減字第692號裁定定應執行有期徒刑11年確
    定，於民國96年7月16日減刑執行完畢。仍不知悔改，竟意
    圖為自己不法之所有，於96年10月1日上午7時許，持其所有
    客觀上對人之生命、身體構成威脅而具有危險性足供兇器使
    用之水果刀1支，進入位在臺中市○區○○路628號之「OK便
    利商店」，持上開水果刀朝向店員甲○○，喝令甲○○將收
    銀機打開，並不准動，至使甲○○不能抗拒，聽從其命將收
    銀機打開，乙○○因而取得收銀機內之財物新臺幣4700元，
    得手後揚長而去。嗣於96年10月2日凌晨4時許，乙○○自知
    法網難逃，自行前往警察局投案（因遭警方鎖定，未構成自
    首），並協同警方在臺中市○區○○街37號8樓之5，扣得上
    開水果刀1支。
二、案經臺中市警察局第二分局移送臺灣臺中地方法院檢察署檢
    察官偵查起訴。
    理    由
一、證據能力之說明﹕
    按現行刑事訴訟法為保障被告之反對詰問權，排除具有虛偽
    危險性之傳聞證據，以求實體真實之發見，於該法第159條
    第1項明定被告以外之人於審判外之言詞或書面陳述，除法
    律有規定者外，不得作為證據。而刑事訴訟法第159條之1至
    159條之4有傳聞法則之例外規定，且被告以外之人於審判外
    之陳述，雖不符前4條之規定，而經當事人於審判程序同意
    作為證據，法院審酌該言詞陳述或書面陳述作成時之情況，
    認為適當者，亦得為證據；當事人、代理人或辯護人於法院
    調查證據時，知有第159條第1項不得為證據之情形，而未於
    言詞辯論終結前聲明異議者，視為有前項之同意，刑事訴訟
    法第159條之5定有明文。本件關於以下論及之「被害人甲○
    ○之警詢筆錄」、「臺中市警察局第二分局指認犯罪嫌疑人
    紀錄表」、「偵查佐廖述寅96年10月1日之簽呈」等證據，
    係屬被告以外之人於審判外之書面陳述，而檢察官、被告、
    辯護人並未就上開陳述有所爭執，且迄於言詞辯論終結前，
    均未主張有刑事訴訟法第159條第1項不得為證據之情形，是
    應認已同意作為證據，且經本院審酌後，認無不適當之情形
    ，應認均有證據能力，合先敘明。
二、上揭犯罪事實，業經被告乙○○於警偵及本院審理時坦承不
    諱，核與證人即被害人甲○○於本院審理時證述之情節相符
    ，並有強盜過程之監視錄影翻拍照片、模擬照片、臺中市警
    察局第二分局指認犯罪嫌疑人紀錄表、及作案用之水果刀1
    支扣案可憑，足認被告之自白與事實相符。本件事證明確，
    被告犯行洵堪認定。
三、按刑法第321條第1項第3款之攜帶兇器竊盜罪，係以行為人
    攜帶兇器竊盜為其加重條件，此所謂兇器，其種類並無限制
    ，凡客觀上足對人之生命、身體、安全構成威脅，具有危險
    性之兇器均屬之，且祇須行竊時攜帶此種具有危險性之兇器
    為已足，並不以攜帶之初有行兇之意圖為必要。最高法院79
    年臺上字第5253號判例可資參照。查本案扣案水果刀1支，
    質地堅硬，刀鋒銳利，若持以攻擊人，將產生一定之危害，
    自屬兇器。復按恐嚇罪與強盜罪之區別，前者係以將來之惡
    害通知被害人，使其生畏怖心，後者係以目前危害或施用強
    暴脅迫，致使不能抗拒，除在程度上不同外，尤應以被害人
    已否喪失意思自由為標準，最高法院91年度臺上字第287號
    判決意旨可資參照。被告持水果刀朝向被害人，顯以當場立
    即之目前危害通知被害人，而其危害之程度係生命、身體之
    重大危險，參照上開說明，被告之行為應係構成致使被害人
    喪失意思自由之強盜行為。核被告所為，係犯刑法第330條
    第1項之攜帶兇器強盜罪。被告曾受如犯罪事實欄所載之有
    期徒刑之執行完畢，有臺灣高等法院被告前案紀錄表附卷可
    憑；其於有期徒刑執行完畢後5年內，故意再犯本件有期徒
    刑以上之罪，為累犯，應依刑法第47條第1項規定，加重其
    刑。
四、被告辯稱其於案發後隔日之凌晨4時許至第五分局派出所自
    首，有刑法第62條「對於未發覺之罪自首而受裁判」之適用
    云云。經查﹕
  (一)按刑法第62條所謂發覺，固非以有偵查犯罪權之機關或人員
    確知其人犯罪無誤為必要，而於對其發生嫌疑時，即得謂為
    已發覺；但此項對犯人之嫌疑，仍須有確切之根據得為合理
    之可疑者，始足當之，若單純主觀上之懷疑，要不得謂已發
    生嫌疑，最高法院72年度台上字第641號判例可資參照。
  (二)依被告所述，其係於案發後隔日即96年10月2日之凌晨4時許
    至第五分局派出所自首。惟查於96年10月2日凌晨4時許之前
    ，被害人業已於96年10月1日上午8時時許向警局報案；被害
    人報案之後，警方即調閱超商之監視錄影帶，其後根據被害
    人提供之歹徒車號，再調閱車主戶內人口，了解車主有三個
    兒子，再查詢此三個兒子之前科資料；然後根據超商之監視
    錄影帶，訪問車主住家附近之鄰居，鄰居當時覺得錄影帶行
    搶之男子疑似被告；之後警方再調閱被告之照片，連同其他
    五張照片，通知被害人前來指認；其後被害人於96年10月1
    日21時許指認被告為嫌犯；爾後，偵查警員廖述寅即於96
    年10月1日22時將偵辦經過上簽予長官，經臺中市警察局第
    二分局小隊長、偵查隊隊長、分局長分別於96年10月1日23
    時、23時10分、23時15分批可之後，警方再於隔日凌晨至被
    告住家樓下埋伏，但沒有等到被告等情，有證人即偵查警員
    廖述寅97年2月26日於本院之證述（見本院卷第81至83頁）
    ，被害人甲○○之警詢筆錄，臺中市警察局第二分局指認犯
    罪嫌疑人紀錄表，偵查佐廖述寅96年10月1日簽呈附卷可稽
    。由上可知，於被告至警局自白犯罪之前，偵查犯罪機構已
    有確切之根據以合理懷疑被告為犯罪嫌疑人，且業已鎖定被
    告開始埋伏；則被告於96年10月2日凌晨4時許前往第五分局
    派出所投案，尚不符自首之要件。
五、爰審酌被告年輕力壯，不思正途，竟持刀強取他人財物，其
    行為危害社會治安甚鉅，惟被告強盜所得財物非多，且犯後
    未及24小時即主動投案，坦承犯行，犯後態度良好等一切情
    狀，量處如主文所示之刑。扣案之水果刀1支，係被告所有
    供犯罪所用之物，業經被告供承在卷，應依刑法第38條第1
    項第2款規定沒收。
據上論斷，應依刑事訴訟法第299條第1項前段，刑法第330條第1
項、第47條第1項、第38條第1項第2款，判決如主文。
本案經檢察官丙○○到庭執行職務。
中    華    民    國    97    年    3    月    14    日
                  刑事第八庭  審判長法  官  林慧英
                                    法  官  陳慧珊
                                    法  官  戴嘉慧
上正本證明與原本無異。
如不服本判決，應於收受送達後10日內向本院提出上訴書狀（應
敘述具體理由並附繕本）。
上訴書狀如未敘述理由，應於上訴期間屆滿後20日內補提理由書
於本院。
                                    書記官  劉晴芬
中    華    民    國    97    年    3    月    14    日
附錄論罪科刑法條全文
【刑法第330條第1項】
犯強盜罪而有第321條第1項各款情形之一者，處7年以上有期徒
刑。
【刑法第321條第1項】
犯竊盜罪而有左列情形之一者，處6月以上、5年以下有期徒刑：
一  於夜間侵入住宅或有人居住之建築物、船艦或隱匿其內而犯
    之者。
二  毀越門扇、牆垣或其他安全設備而犯之者。
三  攜帶兇器而犯之者。
四  結夥三人以上而犯之者。
五  乘火災、水災或其他災害之際而犯之者。
六  在車站或埠頭而犯之者。


司法院資訊處製作；財團法人民間司法改革基金會備份。
